【裁判字號】    98,交聲,319
【裁判日期】    981016
【裁判案由】    違反道路交通管理處罰條例聲明異議
【裁判全文】
臺灣花蓮地方法院交通事件裁定         98年度交聲字第319號
原處分機關  交通部公路總局臺北區監理所花蓮監理站
異  議  人
即受處分人  乙○○
上列異議人即受處分人因違反道路交通管理處罰條例案件，對於
交通部公路總局臺北區監理所花蓮監理站民國98年9月17 日所為
之處分（處分案號：花監違字第裁44-P00000000號），聲明異議
，本院裁定如下：
    主  文
異議駁回。
    理  由
一、原處分意旨略以：本件異議人即受處分人乙○○於民國98年
    7月21日22時48分許，駕駛車牌號碼8651-RK號自用小客車，
    行經花蓮縣吉安鄉○○路時，因右側超車，且拒絕停車接受
    稽查而逃逸，花蓮縣政府警察局吉安分局警員遂填製花警交
    字第P00000000 號舉發違反道路交通管理事件通知單逕行舉
    發上開違規事實，嗣經原處分機關即交通部公路總局臺北區
    監理所花蓮監理站於98年9月17 日依道路交通管理處罰條例
    第60條第1項、第63條第1項及第85條第1 項規定，裁處罰鍰
    新臺幣（下同）3,000元並記違規點數1點。
二、異議意旨略以：異議人係因前車被攔檢人員攔下，異議人卻
    已駛過攔檢站，其經車內乘客告知情況後，即將車慢滑至右
    側停下來，以備受檢，惟經過片刻仍未見攔檢人員前來稽查
    ，異議人誤以為不追究，遂離開現場，而非右側超車逃逸，
    為此具狀聲明異議等語。
三、按汽車駕駛人，駕駛汽車有違反本條例之行為，經交通勤務
    警察或依法令執行交通稽查任務人員制止時，不聽制止或拒
    絕停車接受稽查而逃逸者，除按各該條規定處罰外，處3,00
    0元以上6,000元以下罰鍰，道路交通管理處罰條例第47條第
    3款、第60條第1項分別定有明文。又汽車駕駛人有第33條第
    1項、第2項、第38條第1項、第40條、第45條、第47條第1款
    至第3款、第48條、第49條或第60條第1項、第2項第1款、第
    2款情形之一者，各記違規點數1點，同條例第63條第1項第1
    款亦有明定。次按汽車駕駛人之行為有不服指揮稽查而逃逸
    之情形，當場不能或不宜攔截製單舉發者，得逕行舉發；逕
    行舉發，應記明車輛牌照號碼、車型等可資辨明之資料，以
    汽車所有人為被通知人製單舉發，道路交通管理處罰條例第
    7條之2第1項第4款、第4項亦分別定有明文。
四、經查，異議人駕駛車號8651-RK 號自用小客車，於前開時、
    地，經警員逕行舉發在前行車之右側超車，以及拒絕停車接
    受稽查而逃逸之違規行為等情，有舉發違反道路交通管理事
    件通知單影本2紙以及98年8月19日吉警交字第0980017452號
    函1 紙附卷可稽，並經證人即本件舉發警員甲○○於本院調
    查時具結證稱：「當時我與另一同事盧譽仁在吉安鄉○○路
    與南海一街口處定點稽查，看到異議人右側超車，另一同事
    有拿警用指揮棒攔檢，示意異議人停車，並鳴警哨，但異議
    人並無停車直接將車開走，那時我站的位置在南海一街路口
    南下車道五、六十公尺的地方」、「當時就只有異議人一輛
    車違規，右側超車，因此我們就攔停異議人那台車」、「我
    們就是對異議人違規的車攔停，異議人並無停車再往前開，
    直接開走」、「我們有看到異議人的車號，因此記下來」等
    語綦詳（見本院卷第26-27 頁），並有證人當庭繪製之違規
    位置圖1 紙附卷可佐。又汽車駕駛人有拒絕停車接受稽查而
    逃逸等當場不能或不宜攔截製單舉發之情形，得逕行舉發，
    已詳如前述，準此，如無證據足資證明執勤警員之舉發有誤
    或有捏造事實違法取締之情事，執勤警員本其維護交通秩序
    、安全職責所為之依法舉發，自應受到合法、正確之推定。
    本件並無任何積極證據足以證明該執勤警員之舉發係屬虛偽
    ，或使人足信該名警員有何不可採之品性證據或前科證據存
    在，異議人亦未提出該名執勤警員之舉發確屬不實之相關證
    據以供調查，尚難僅憑異議人之片面指述遽認本件有濫行取
    締之情事，則執勤警員本其維護交通秩序安全職責所為之依
    法舉發，自應受到合法正確之推定。況證人甲○○為花蓮縣
    政府警察局吉安分局警員，與異議人素不相識，復無怨隙，
    應無甘冒觸犯偽證重罪，故意構詞誣陷異議人之可能，其證
    述應堪採信。再者，異議人於本院調查中到庭坦認：「（問
    ：是否有看到警察對你攔停？）我弟弟坐在駕駛座旁，他有
    看到」等語，衡諸常情，既異議人坦承當時坐在駕駛座旁之
    乘客有看到警察攔停，則身為駕駛之異議人本更應注意車前
    狀況，豈有副駕駛座之乘客見前有警察攔停，而駕駛人未見
    之理，是異議人上開所辯，顯係圖卸之詞，自不足採。
五、綜上所述，異議人所辯上情，殊無足取，其駕駛車牌號碼86
    51-RK號自用小客車，於上揭時地有在前行車之右側超車，
    且拒絕停車接受稽查而逃逸之違規事實，應堪認定，原處分
    機關援引道路交通管理處罰條例第60條第1項、第63條第1項
    第85條第1 項及違反道路交通管理事件統一裁罰基準表之規
    定，裁處異議人罰鍰3,000元，並記違規點數1點，核無違誤
    之處。是本件異議為無理由，應予駁回。
六、據上論斷，依道路交通案件處理辦法第19條，裁定如主文。
中    華    民    國    98    年    10    月    16    日
                  交通法庭      法  官  魏俊明
上列正本證明與原本無異。
如對本裁定不服，應於送達後5 日內，向本院提出抗告狀（應抄
附繕本）。
中    華    民    國    98    年    10    月    20    日
                                書記官


司法院資訊處製作；財團法人民間司法改革基金會備份。
